【裁判字號】    97,交簡上,146
【裁判日期】    981027
【裁判案由】    業務過失致死
【裁判全文】
臺灣高雄地方法院刑事判決           97年度交簡上字第146號
上  訴  人  臺灣高雄地方法院檢察署檢察官
上  訴  人
即  被  告  戊○○
選任辯護人  朱育男律師
上列被告因業務過失致死案件，不服本院民國97年5 月12日96年
度交簡字第4389號第一審簡易判決（聲請簡易判決處刑書案號：
96年度偵字第16758 號），提起上訴，本院管轄之第二審合議庭
判決如下：
    主  文
上訴駁回。
戊○○緩刑肆年。
    事  實
一、戊○○考領有職業聯結車駕駛執照，受僱於松升交通股份有
    限公司，以駕駛職業聯結車為其業務，係從事駕駛業務之人
    。於民國96年6 月4 日凌晨3 時30分許，駕駛車牌號碼XO-4
    73號曳引車聯結UJ-85 號半拖車，沿高雄市左營區○○○路
    北往南方向行駛，行經該路段與華夏路交岔路口欲右轉進入
    華夏路時，本應注意行駛至因特殊需要設有特殊標誌、標線
    之交岔路口時，其行進或轉彎，應依其指示行車，而依當時
    天候晴、夜間有照明、柏油路面乾燥、無缺陷、無障礙物、
    視距良好等情，並無不能注意之情事，竟疏未注意未依標誌
    、標線行駛於右轉車專用道，而行駛於機慢車專用道貿然右
    轉，適有沿民族一路北往南方向直行由已飲酒而致注意力降
    低之乙○○騎乘車牌號碼NK M-390號重型機車駛至，因煞車
    不及而撞擊戊○○所駕駛曳引車聯結之半拖車中間護欄，致
    人車倒地，下肢遭半拖車右後輪輾壓，造成雙下肢嚴重壓傷
    併左下肢開放性骨折及大動脈斷裂、骨盆骨折，經送醫急救
    後，仍因出血性休克而死亡。戊○○於犯罪未被發覺前，主
    動向有偵查權之員警表明係其肇事而自首，願接受判決。
二、案經高雄市政府警察局左營分局移送臺灣高雄地方法院檢察
    署檢察官偵查後聲請簡易判決處刑。
    理  由
壹、證據能力方面：
一、按被告以外之人於審判外之言詞或書面陳述，除法律有規定
    者外，不得作為證據，刑事訴訟法第159 條第1 項固定有明
    文；惟被告以外之人於審判外之陳述，雖不符刑事訴訟法第
    159 條之1 至第159 條之4 之規定，而經當事人於審判程序
    同意作為證據，法院審酌該言詞陳述或書面陳述作成時之情
    況，認為適當者，亦得為證據；當事人、代理人或辯護人於
    法院調查證據時，知有第159 條第1 項不得為證據之情形，
    而未於言詞辯論終結前聲明異議者，視為有前項之同意，同
    法第159 條之5 第1 項、第2 項亦有明文。本案道路交通事
    故現場圖、道路交通事故調查報告表（一）、（二）、交通
    事故談話紀錄表、臺灣高雄地方法院檢察署勘驗筆錄、相驗
    屍體證明書、法醫驗斷書等書面供述，固係被告以外之人於
    審判外之陳述，但檢察官、被告、辯護人於言詞辯論終結前
    均未聲明異議，本院審酌上開書面陳述，或係警員於車禍現
    場依據實際狀況所製作，或由法醫師依實際檢查結果，本其
    專業而為記載，其虛偽作成之可能性不高，以之為證據應無
    不當，依刑事訴訟法第159 條之5 第1 項、第2 項規定，均
    得作為證據。
二、次按鑑定人由審判長、受命法官或檢察官就下列之人選任1
    人或數人充之：一就鑑定事項有特別知識經驗者。二經政府
    機關委任有鑑定職務者；鑑定之經過及其結果，應命鑑定人
    以言詞或書面報告；法院或檢察官得囑託醫院、學校或其他
    相當之機關、團體為鑑定，或審查他人之鑑定，並準用刑事
    訴訟法第203 條至第206 條之1 規定，刑事訴訟法第198 條
    、第206 條第1 項、第208 條第1 項分別定有明文。卷附中
    央警察大學98年9 月14日0000000000號鑑定書（見本院97年
    度交簡上字第146 號卷《下稱本院卷》第99至127 頁），係
    本院委託中央警察大學鑑定後所製作之鑑定報告，為刑事訴
    訟法第159 條第1 項所指例外情形，有證據能力。
貳、實體方面：
一、上揭犯罪事實，業據上訴人即被告戊○○於本院坦承不諱（
    見本院卷第156 至159 頁），並有道路交通事故現場圖、道
    路交通事故調查報告表（一）、（二）、交通事故談話紀錄
    表、臺灣高雄地方法院檢察署勘驗筆錄、相驗屍體證明書、
    法醫驗斷書、履勘筆錄（含照片20張）、中央警察大學98年
    9 月14日校鑑科字第0980001322號函檢送之鑑定書各1 份及
    現場照片12張在卷可資佐證。
二、按駕駛人駕駛汽車，應遵守道路交通標誌、標線、號誌之指
    示，並服從交通指揮人員之指揮；汽車行駛至交岔路口，其
    行進、轉彎在設有劃分島劃分快慢車道之道路，在慢車道上
    行駛之車輛不得左轉，在快車道行駛之車輛不得右轉彎，但
    另設有標誌、標線或號誌管制者，應依其指示行駛，道路交
    通安全規則第90條、第102 條第1 項第6 款定有明文。被告
    駕駛車牌號碼XO-473號曳引車連結UJ-85 號半拖車，行駛至
    高雄市○○○路、華夏路交岔路口欲右轉時，本應注意上揭
    道路交通安全規定，而依卷附道路交通事故現場圖、道路交
    通事故調查報告表及現場照片觀之，該處民族一路之慢車道
    ，以雙白實線分隔為2 個車道，左側為機慢車專用道、右側
    為右轉車專用道，並設有「機慢車專用道、右轉車專用道」
    之標誌，有現場照片10張在卷為憑（見臺灣高雄地方法院檢
    察署96年度偵字第16758 號偵查卷第21至23頁上方照片2 張
    ），又本件事故發生時天候晴、夜間有照明、柏油路面乾燥
    、無缺陷、無障礙物且視距良好，並無不能注意之情事，有
    道路交通事故調查報告表（一）附卷可佐（見警卷第15頁）
    ，被告竟疏未注意未依標誌、標線行駛，由該路段慢車道之
    直行車道（即機慢車專用道）貿然右轉，以致肇事，被告之
    駕駛行為顯有過失。本件經送中央警察大學鑑定結果，認定
    被告駕車在左側車道、被害人之機車在右側車道，兩車於同
    方向之左、右車道行駛，由於被告之車未依規定由慢車道之
    左側車道（機慢車直行專用車道）進行右轉，且未注意由慢
    車道之右側車道（右轉專用車道）進入路口之被害人機車行
    車狀況，致被告駕駛之營業半拖車UJ-85 車身右側中間護欄
    部位與被害人機車車頭、把手端等部位及被害人身體等部位
    接觸碰撞，並輾壓機車與被害人身體等部位，致被害人死亡
    ，為肇事主因乙節，有中央警察大學98年9 月14日00000000
    00號鑑定書附卷可佐（見本院卷第99至126 頁），亦同本院
    前揭認定。
三、被害人乙○○經抽血檢驗結果，血液中酒精濃度為168.0mg/
    dl，換算為呼氣中酒精濃度約為0.84mg/l，參考德國、美國
    之認定標準，對於酒精濃度呼氣已達每公升0.55毫克（0.55
    mg/l) 或血液濃度達0.11％以上，肇事率為一般正常人之10
    倍，認為已達「不能安全駕駛」之標準（法務部88年5 月18
    日(88)法檢字第001669號函參考），堪認被害人騎乘機車當
    時因酒後駕車，未能注意車前狀況，而未能及時發現其左側
    車道之被告駕駛之曳引車連結半拖車於路口進行右轉，以致
    煞車不及撞上被告駕駛之車輛，致傷重死亡。中央警察大學
    上開鑑定結果，亦認定被害人酒醉騎乘機車，未依規定行駛
    於慢車道之左側車道（機慢車直行專用車道）依序前行進入
    路口，而違規由慢車道之右側車道（右轉專用車道）進入路
    口時亦未注意車前狀況，致煞車不及，碰撞被告駕駛之上開
    車輛半拖車車身右側中間護欄部位，為肇事次因（見本院卷
    第126 頁）。則被害人騎乘機車亦有服用酒類不能安全駕駛
    動力交通工具而駕駛及疏未注意車前狀況之過失。惟刑事責
    任並無過失相抵之適用，被告於本件交通事故之發生既有過
    失已如前述，仍不能因被害人之過失而免除其刑責。
四、被害人確因本件車禍受有多處外傷導致出血性休克而死亡，
    業經檢察官督同檢驗員相驗屬實，製有相驗筆錄及上揭相驗
    屍體證明書附卷可憑，是被告之過失行為與被害人之死亡結
    果間具有相當因果關係。是本件事證明確，被告犯行洵堪認
    定，應依法論科。
五、被告係受僱於松升交通股份有限公司，以駕駛職業聯結車為
    其業務，係從事駕駛業務之人之事實，已據被告供明在卷，
    並有被告職業聯結車駕駛執照影本存卷可憑（見警卷第31頁
    ）。是核被告駕車肇事致人於死之行為，係犯刑法第276 條
    第2 項之業務過失致人於死罪。又被告於肇事後偵查機關未
    發覺前，主動向員警坦承肇事接受裁判一情，業據被告供承
    在卷（警卷第4 頁），並有道路交通事故調查報告表（二）
    、高雄市政府警察局交通大隊交通事故談話紀錄表1 紙在卷
    可稽，被告對於未發覺之罪自首而接受裁判，應依刑法第62
    條前段規定減輕其刑。
六、原判決認被告罪證明確，因而適用刑法第276 條第2 項、第
    62條前段、第41條第1 項前段，刑法施行法第1 條之1 規定
    ，並審酌被告並無前科，有臺灣高等法院被告前案紀錄表1
    紙在卷可證，素行良好，被害人亦同有過失，及被告之犯罪
    情節、生活狀況等一切情狀，量處有期徒刑6 月，並諭知以
    新臺幣1 千元折算1 日之易科罰金折算標準。經核原判決認
    事用法，尚無不合，量刑亦屬允當。檢察官上訴意旨，謂被
    告迄今未與告訴人協商和解賠償事宜，被告顯無悔悟之意云
    云，指摘原判決量刑過輕，惟被告在本院審理中已與被害人
    父甲○○、母丁○○達成和解願賠償告訴人新臺幣（下同）
    240 萬元，其中150 萬元由強制責任保險公司給付，其餘90
    萬元由被告開立支票7 紙分期支付，有和解書1 份在卷可稽
    ，足見被告犯後態度尚顯良好，原判決量刑尚屬妥適，則本
    件檢察官之上訴為無理由，應予駁回。又被告上訴理由謂被
    害人酒後駕車，已喪失意識能力，撞上被告之車輛，被告違
    規行為與車禍發生無因果關係云云，亦屬無據，已如前述，
    被告於本院表示認罪，則被告之上訴亦無理由，應予駁回。
七、查被告前未曾受有期徒刑以上刑之宣告，有臺灣高等法院被
    告前案紀錄表在卷為憑。此次係屬偶發事件，被告已於本院
    與被害人父母達成和解賠償共240 萬元，已如前述，有和解
    書1 紙附卷可稽。被害人家屬丁○○亦於本院表示願意給被
    告緩刑機會等語（見本院卷第160 頁）。被告經此論罪科刑
    之教訓，當知警惕，應無再犯之虞，本院認其所宣告之刑，
    以暫不執行為適當，併予緩刑4 年之宣告，以啟自新。
據上論斷，應依刑事訴訟法第455 條之1 第1 項、第3 項、第36
8 條，刑法第74條第1 項第1 款，判決如主文。
本案經檢察官丙○○到庭執行職務。
中    華    民    國    98    年    10    月    27    日
                    交通法庭  審判長法  官  李璧君
                                    法  官  曾仁勇
                                    法  官  曾鈴
以上正本證明與原本無異。
不得上訴。
中    華    民    國    98    年    10    月    27    日
                                    書記官  林慧君
附錄本件判決論罪科刑法條：
中華民國刑法第276條
因過失致人於死者，處2 以下有期徒刑、拘役或2 千元以下罰金
。
從事業務之人，因業務上之過失犯前項之罪者，處5 年以下有期
徒刑或拘役，得併科3 千元以下罰金。


司法院資訊處製作；財團法人民間司法改革基金會備份。
